臺灣臺北地方法院民事裁定　　　　　　 100年度小上字第72號
上　訴　人　張思則
被上訴人　　楊汝發
上列當事人間請求返還價金事件，上訴人對於中華民國100 年5
月19日本院臺北簡易庭100 年度北小字第148 號第一審判決提起
上訴，本院裁定如下：
    主  文
上訴駁回。
第二審訴訟費用新臺幣壹仟伍佰元由上訴人負擔。
 理  由
一、按對於小額程序第一審裁判之上訴或抗告，非以其違背法令
    為由，不得為之；上訴狀內應記載上訴理由，表明下列各款
    事項：(一)原判決所違背之法令及其具體內容，(二)依訴訟
    資料可認為原判決有違背法令之具體事實，民事訴訟法第43
    6 條之24第2 項、第436 條之25分別定有明文。又依同法第
    436 條之32第2 項準用第468 條、第469 條第1 款至第5 款
    規定，判決不適用法規或適用不當者，為違背法令；判決有
    同法第469 條規定所列第1 款至第5 款情形之一者，為當然
    違背法令。是當事人對於小額程序第一審判決提起上訴，如
    依民事訴訟法第468 條規定，以小額程序第一審判決有不適
    用法規或適用法規不當為理由時，其上訴狀或理由書應有具
    體之指摘，並揭示該法規之條項或其內容，若係成文法以外
    之法則，應揭示該法則之旨趣，倘為司法院解釋或最高法院
    之判例，則應揭示該判解之字號或其內容。上訴狀或理由書
    如未依此項方法表明者，即難認為已對小額程序第一審判決
    之違背法令有具體之指摘，其上訴自難認為合法，最高法院
    70年台上字第314 號、70年度台上字第720 號判例要旨可資
    參照。而上訴不合法者，第二審法院應依同法第436 條之32
    第2 項準用第444 條第1 項規定，以裁定駁回之。
二、上訴意旨略以：
  (一)證人胡宜生、王家鑫證稱系爭房屋原係門牌號碼433 號房屋
    之一部，由被上訴人之父將433 號房屋分售予上訴人，上訴
    人目前所居住之房屋即為被上訴人所給付之房屋。惟本案之
    買賣關係業已距今40餘年，證人之記憶可能會因年代長久而
    模糊或記憶不清，然文字之內容為雙方所不爭執，且文書為
    40年所簽訂轉讓憑證文字，其效力應較證人之證言可信，然
    原審法院竟忽略轉讓憑證所載「楊仕晏自願將北市○○區○
    ○街433-1 號（與433 號毗鄰雙方協議以隔牆水溝為界）…
    」，此項可明顯認定房屋轉讓前即有433 、433 之1 兩門牌
    存在，並非買賣之後劃分為二之證據，有判決違背法令之情
    。
  (二)再者，原審法院判決稱「依職權向臺北市信義區戶政事務所
    調閱臥龍街433 號及433 之1 號歷年來全戶戶籍資料，於被
    告戶籍資料之戶長變更及全戶動態記事中記載『…民國陸參
    年拾月拾伍日更正門原黎和里7 鄰民國陸參年拾貳月壹日整
    編為黎和里11鄰牌不變』等語，是被告抗辯其戶籍於63年10
    月15日由臥龍街433 號變更為臥龍街433 之1 號，亦與被告
    所述者相符，堪信被告主張其復楊仕晏係將原本433 號房屋
    靠近429 號房屋部分出賣予原告…」，惟被上訴人全戶戶籍
    資料僅記載由7 鄰整編為11鄰，並無法得知或推出可證門牌
    433 號與433 之1 號有變更之情事，亦無法認定被上訴人之
    父有交付房屋之事實，原審法院僅片面採戶籍資料整編事實
    ，忽略上訴人所陳，導致引用資料錯誤有判決違背法令之情
    。另上訴人於原審言詞辯論後始發現上訴人購買433 號房屋
    之買賣契約，並於民國100 年5 月13日聲請再開言詞辯論，
    原審法院竟捨棄不用，而以前開證人之證詞認定上訴人之訴
    為無理由，導致上訴人無法求償，爰提起上訴，並聲明：(一)
    原判決廢棄；(二)被上訴人應給付上訴人新台幣5 萬元及自61
    年6 月14日起至清償日止，按年利率5 ％計算之利息。
三、經查，觀諸上訴人於上訴理由狀所述內容，僅係就系爭房屋
    門牌何時存在、有無交付系爭房屋等事實重複爭執，屬對原
    審取捨證據及認定事實之職權行使指摘其不當，然並未表明
    原判決所違背之法令及其具體內容，或具體指摘原審判決有
    何不適用法規或適用不當之情形，亦未指明所違背之法規、
    法則、司法解釋或最高法院判例，且就整體訴訟資料亦無從
    認定原判決有何違背法令之具體事實，難認已於上訴狀內依
    法表明原審判決如何具體違背法令，揆諸上開說明，應認上
    訴人提起本件上訴，未具上訴之合法程式，其上訴自難認為
    合法，依法應予駁回。
四、本件訴訟費用額確定為如主文第2 項所示金額。
五、據上論結，本件上訴不合法，依民事訴訟法第436 條之32第
    1 項、第2 項、第444 條第1 項前段、第436 之19第1 項、
    第95條、第78條，裁定如主文。
中    華    民    國   100    年    8     月    31    日
                 民事第四庭    審判長法  官  張瑜鳳
                                     法  官  許純芳
                                     法  官  陳靜茹
以上正本係照原本作成。
本裁定不得抗告。
中    華    民    國   100    年    8     月    31    日
                                     書記官  鄭雅雲